最高法院民事判決　　　　　　　九十四年度台上字第七四三號
　　上　訴　人　復華證券金融股份有限公司
　　法定代理人　張昌邦
　　訴訟代理人　李新興律師
　　參　加　人　國票綜合證券股份有限公司（即協和證券股份
　　　　　　　　有限公司台中分公司之承受訴訟人）
　　法定代理人　施建生
　　被 上訴 人　甲○○
　　　　　　　　乙○○
　　上 列二 人
　　共　　　同
　　訴訟代理人　吳光陸律師
上列當事人間請求清償債務事件，上訴人對於中華民國九十三年
十月二十六日臺灣高等法院臺中分院第二審更審判決（九十三年
度上更(一)字第三一號），提起上訴，本院判決如下：
    主  文
上訴駁回。
第三審訴訟費用由上訴人負擔；因參加訴訟所生之費用由參加人
負擔。
    理  由
本件上訴人主張：被上訴人甲○○於民國八十六年十月十七日以
被上訴人乙○○為連帶保證人，向伊申請開立信用帳號（下稱系
爭帳號），並訂立融資融券契約，以從事股票之融資融券信用交
易。嗣被上訴人甲○○於八十七年三月十九日起即向伊融資新台
幣（下同）六百八十八萬九千元買進「櫻花」股票（下稱系爭股
票）一九二張，而以該股票為融資債務之擔保。旋因系爭股票股
價持續下跌，使其整戶擔保低於約定維持率，經伊通知其補繳差
額未獲置理，遂於八十八年三月十一日處分擔保之股票，扣除證
券經紀商手續費、證券交易稅、融資利息及抵充部分融資本金後
，尚有融資本金三百八十九萬八千二百五十一元未獲清償等情。
爰求為命被上訴人連帶清償上開借款及自八十八年三月十五日起
至清償日止，按年息百分之九點九五計算利息之判決。
被上訴人則以：系爭融資融券契約固屬真實，然伊既未向上訴人
融資，亦未委託參加人協和證券股份有限公司台中分公司（下稱
協和公司，已由國票綜合證券股份有限公司於本院前審聲明承受
訴訟）購買系爭股票，或授權他人為之，自無系爭債務存在。本
件係因參加人違反規定，未取得本人出具之委託書，即接受委託
買賣有價證券，如上訴人受有損害，應向參加人求償，與伊無涉
。況上訴人亦非善意第三人，自無向伊請求損害賠償之權利等語
，資為抗辯。
參加人則稱：被上訴人甲○○至伊之營業處所開設帳戶委託買賣
股票，並同意將其帳戶交由訴外人黃旭峰、張玉雲使用，伊均將
歷次買賣股票之對帳單寄交被上訴人甲○○，其就第三人使用其
帳戶融資買進股票之事實未為反對之意思表示，應負授權人責任
。況伊並不明知或可得而知訴外人張玉雲、黃旭峰二人無代理權
，被上訴人亦應負表見代理責任。又伊就兩造間之訴訟有法律上
之利害關係，為輔助上訴人，有參加訴訟之必要等語。
原審審理結果，以：本件上訴人主張被上訴人甲○○於八十六年
十月十七日向其申請開戶設立信用帳號，同時訂立融資融券契約
，另於同年月十三日向參加人協和公司及中國信託商業銀行開戶
，以從事股票之融資融券信用交易之用，並由被上訴人乙○○為
連帶保證人，以被上訴人甲○○名義設立之前開信用帳戶，於八
十七年三月十九日起融資買進系爭股票，並向上訴人融資借款六
百八十八萬九千元，且提供系爭股票予上訴人擔保融資債務。嗣
因上開融資買進之「櫻花」股票股價持續下跌，使被上訴人甲○
○之整戶擔保維持率低於百分之一百二十，上訴人因而通知其補
繳差額未獲置理，遂於八十八年三月十一日處分系爭股票，於扣
除證券經紀商手續費、證券交易稅、融資利息及抵充部分融資本
金後，上訴人尚有融資本金三百八十九萬八千二百五十一元，未
獲清償等情，固據其提出開立信用帳戶申請書及融資融券契約、
上訴人公司融資融券業務操作辦法節錄、上訴人公司函、交割憑
單、融資賣出報告書暨委託書（均影本）等件為證，且為被上訴
人所不爭執，堪信為真實。然查本件並非被上訴人甲○○本人委
託參加人協和公司購買系爭股票，實係協和公司之營業員林聰全
委託張玉雲代為及黃旭峰等人使用被上訴人甲○○帳戶，委託參
加人下單買股票，業經以被上訴人甲○○名義於八十七年三月十
七日、三月二十五日、十二月二十二日分別買進系爭股票之委託
書上所載參加人協和公司營業員朱佳玲證述屬實。而張玉雲、林
聰全均不認識被上訴人甲○○，實係甲○○於開戶後，將帳戶借
予訴外人即其妹婿陳杰然使用，陳杰然又將之出借，亦經證人張
玉雲、林聰全證稱明確。並無證據證明陳杰然轉介他人使用系爭
帳戶，曾經被上訴人甲○○同意，或被上訴人甲○○有向張玉雲
、林聰全或參加人協和公司為代理權授與之意思表示。且購買股
票之款項非被上訴人甲○○所有，出售股票所得款項亦非被上訴
人甲○○所得，亦經中國信託商業銀行之職員許淑滿證述甚明，
且有中國信託商業銀行函送之存款憑單可查。被上訴人甲○○又
未將印鑑及存摺交由訴外人張玉雲、黃旭峰等人保管使用，故被
上訴人甲○○並無以意思表示授權上開訴外人使用其信用帳戶及
銀行帳戶從事有價證券之買賣。被上訴人甲○○本人並未親自為
購買系爭股票之行為，為證人即參加人之職員朱佳玲所明知，且
購買股票前後其均未與被上訴人甲○○接觸，已為朱佳玲證稱屬
實，上訴人或參加人復未提出書面委託書以證明被上訴人甲○○
有委託購買系爭股票或使第三人誤信其有授權之行為，參加人既
於違反證券商負責人與業務人員管理規則第十六條第二項第十七
款規定情形下，受託購買系爭股票，自不得主張其為善意第三人
，而令被上訴人甲○○負表見代理人責任。則被上訴人甲○○既
未在參加人處從事融資融券交易，購買系爭股票，自無向上訴人
融資可言，上訴人主張被上訴人甲○○應負授權人責任，或應負
表見代理人責任，均不足採。從而，上訴人依融資融券契約及連
帶保證契約約定，請求被上訴人連帶給付借款三百八十九萬八千
二百五十一元本息，洵屬無據，不應准許云云，為其心證之所由
得，爰將第一審所為如上訴人聲明之判決予以廢棄，改判駁回上
訴人之訴，經核於法洵無違誤。上訴論旨，就原審取捨證據、認
定事實之職權行使，指摘原判決違背法令，求予廢棄，非有理由
。
據上論結，本件上訴為無理由。依民事訴訟法第四百八十一條、
第四百四十九條第一項、第七十八條、第八十六條第一項前段，
判決如主文。
中　　華　　民　　國　九十四　年　　四　　月　二十八　日
                      最高法院民事第三庭
                          審判長法官  朱　錦　娟
                                法官  顏　南　全
                                法官  許　澍　林
                                法官  袁　靜　文
                                法官  陳　淑　敏
      本件正本證明與原本無異
                                      書  記  官
中　　華　　民　　國　九十四　年　　五　　月　 十二 　日
                                                      Ｑ
